臺灣高雄地方法院民事判決
111年度簡上字第204號
上  訴  人  鄰語堂大樓管理委員會

法定代理人  劉秀珍  
訴訟代理人  陳品昆  
被上訴人    趙倍莉  
上列當事人間請求損害賠償事件，上訴人對於中華民國111年4月
6日本院高雄簡易庭111年度雄簡字第393號第一審判決提起上訴
，本院於民國111年10月24日言詞辯論終結，判決如下：
    主  文
原判決關於命上訴人給付逾新臺幣壹拾貳萬零貳佰陸拾參元本息
部分，及該部分假執行之宣告，暨訴訟費用（確定部分除外）之
裁判，均廢棄。
上開廢棄部分，被上訴人在第一審之訴駁回。
其餘上訴駁回。
第一（確定部分除外）、二審訴訟費用由被上訴人負擔十分之一
，餘由上訴人負擔。
    事實及理由
一、本件於第二審上訴程序中，上訴人之法定代理人變更為劉秀
    珍，有高雄市前鎮區公所函文可稽，劉秀珍聲明承受訴訟，
    核無不合，應予准許，核先敘明。
二、被上訴人主張：伊母親周碧雪專有位於鄰語堂大樓（下稱系
    爭大樓）之門牌號碼高雄市○鎮區○○街00號3樓房屋（下稱系
    爭房屋），由伊居住使用。因上訴人於民國110年3月中旬，
    告知系爭大樓2樓住戶反應之漏水問題，乃系爭房屋私管漏
    水所致，應由周碧雪自行委請廠商進行私管抓漏及修繕，然
    嗣後經委請廠商針對系爭房屋之浴室為必要打除進行查驗後
    ，發現系爭房屋私管並無漏水情形，實係公管漏水。系爭房
    屋之浴室因上訴人告知私管漏水而誤為打除，且需回復原狀
    ，應由上訴人負擔打除及回復原狀之必要費用新臺幣（下同
    ）184,800元（泥作部分79,000元、衛浴設備105,800），周
    碧雪已將此部分債權讓與伊。又伊居住使用系爭房屋，因修
    繕期間無法居住，致需在外住宿，因此支付住宿費102,842
    元，合計287,642元（184,800＋102,842＝287,642），爰依侵
    權行為、債權讓與之法律關係及公寓大廈管理條例第6條第2
    項規定，提起本訴，並於原審聲明：上訴人應給付被上訴人
    287,642元，及自起訴狀繕本送達翌日起至清償日止，按週
    年利率百分之5計算之利息。
三、上訴人則以：系爭房屋雖因上訴人告知私管漏水而進行修繕
    ，嗣經確認實係公管漏水，然系爭房屋進行抓漏修繕並無打
    除馬桶、面盆之必要，被上訴人亦未舉證證明實際施作工程
    及付款之事實，且系爭房屋於修繕期間仍有另1間浴廁可供
    使用，被上訴人並無外宿必要，自不得請求上訴人賠償等語
    ，資為抗辯。並於原審答辯聲明：被上訴人第一審之訴駁回
    。
四、原審判命上訴人給付被上訴人130,823元（泥作57,423元、
    衛浴設備39,400元、住宿費34,000元），及自110年11月25
    日起至清償日止，按週年利率百分之5計算之利息，並為假
    執行、附條件免為假執行之宣告，另駁回被上訴人其餘之訴
    。上訴人就其敗訴部分提起上訴，並聲明：㈠原判決不利上
    訴人部分廢棄。㈡上開廢棄部分，被上訴人第一審之訴駁回
    。被上訴人則答辯聲明：上訴駁回。（被上訴人於原審敗訴
    部分，未據上訴，已告確定。）
五、本件爭點：
　㈠被上訴人就系爭房屋進行私管抓漏修繕之打除及回復原狀必
    要費用，能否請求上訴人給付？
　㈡系爭房屋進行私管抓漏修繕打除、回復原狀之必要範圍及費
    用為何？
　㈢系爭房屋於進行修繕期間是否不能居住？被上訴人請求外宿
    費用，是否有理？
六、得心證理由
　㈠被上訴人就系爭房屋進行私管抓漏修繕之打除及回復原狀必
    要費用，能否請求上訴人給付？
　　⒈按因故意或過失，不法侵害他人之權利者，負損害賠償責
      任，民法第184條第1項前段定有明文。又按管理負責人或
      管理委員會因維護、修繕共用部分或設置管線，必須進入
      或使用其專有部分或約定專用部分時，不得拒絕。進入或
      使用，應擇其損害最少之處所及方法為之，並應修復或補
      償所生損害，公寓大廈管理條例第6條第1項第3款、第2項
      亦有明定。
　　⒉查：被上訴人母親周碧雪專有位於系爭大樓之系爭房屋，
      由被上訴人居住使用，因上訴人於110年3月中旬，告知系
      爭大樓2樓住戶反應之漏水問題，乃系爭房屋私管漏水所
      致，應由周碧雪自行委請廠商進行私管抓漏及漏水修繕，
      然嗣後經周碧雪委請廠商開拆管路查驗後，系爭房屋私管
      並無漏水情形，實係公管漏水等情，已據證人李宗翰到庭
      證述在卷（原審卷第148、149頁），並為兩造所不爭執（
      本院卷第60頁），據此堪認系爭房屋乃因上訴人告知而進
      行私管抓漏修繕，嗣卻發現實係公管漏水，則系爭房屋原
      無必要進行抓漏修繕，乃因上訴人之告知而為之，增加打
      除及需回復原狀之費用，自得依據前述規定於必要範圍內
      ，請求上訴人給付。又周碧雪已將系爭房屋私管抓漏修繕
      必要費用債權讓與被上訴人，亦為兩造所不爭執之事實（
      本院卷第60頁），則被上訴人自得對上訴人行使此部分請
      求權。
　㈡系爭房屋進行私管抓漏修繕打除、回復原狀之必要範圍及費
    用為何？
　　⒈被上訴人主張系爭房屋進行私管抓漏修繕範圍包括泥作、
      衛浴設備之馬桶及面盆部分，上訴人雖否認馬桶、面盆打
      除及回復原狀之必要性，然據證人鄭家慶到庭證述略以：
      被上訴人找我到系爭房屋進行抓漏修繕，因為一開始研判
      私管漏水，所以就開始打，一直到最後，才確認是公管漏
      水，在進行私管抓漏及公管修繕過程中，私管、公管經過
      系爭房屋室內牆壁、地板磁磚及其上的衛浴設備，必須全
      部打除，因為抓漏過程，不全部打除，無法確定漏水處，
      而且因為要重新施作防水，如果只施作局部，新舊防水無
      法黏合，衛浴設備打掉以後，馬桶沒辦法黏回去等語（原
      審卷第133、134頁）。足認，系爭房屋因上訴人告知需進
      行私管抓漏時，尚不確定實際漏水處，故有將系爭房屋浴
      室地板磁磚全部打除、確認之必要，而其上馬桶、面盆，
      因所附著之地板磁磚打除，自應一併打除，復因打除後無
      法再黏合，而於回復原狀時有更換必要。被上訴人此部分
      主張，應為可採。上訴人所辯，並無可採。
　　⒉系爭房屋浴室打除泥作部分，兩造對於折舊後數額並無爭
      執（本院卷第60、61頁）。上訴人雖爭執被上訴人有實際
      支出之事實，然系爭房屋浴室打除之事實，業據證人鄭家
      慶於原審證述明確，已堪認系爭房屋因上訴人告知而有此
      部分打除及待回復原狀之狀態，而受有損害，即得請求待
      支出之必要費用填補之，周碧雪應有此部分請求權得讓與
      被上訴人。況且被上訴人已提出估價單，並表明為該估價
      單乃實際支付之收據，上訴人嗣已無爭執（本院卷第61頁
      ），故此部分請求，尚屬有據，應予准許。
　　⒊系爭房屋衛浴設備馬桶、面盆部分，被上訴人雖自陳尚未
      實際支出，然馬桶、面盆確實已經打除，仍待回復原狀，
      乃不爭之事實，即得認已受有損害，並得請求打除及回復
      原狀，經估價所需之必要費用，以填補損害。惟被上訴人
      所提估價單記載合計金額「105,800元」，同時記載專案
      「74,000元」，工資4,200元另計，被上訴人稱此部分乃
      廠商針對材料打7折（本院卷第61頁），故此部分回復原
      狀費用，被上訴人既有專案折扣，估算其回復原狀必要費
      用，即不得再以原價計算。材料部分應以專案價格即67,7
      60元【計算式：（馬桶90,000＋面盆6,800）×0.7＝67,760
      】據以計算折舊。依行政院所頒固定資產耐用年數表及固
      定資產折舊率之規定，房屋附屬設備項下之「給水、排水
      、煤氣、電氣、自動門設備及其他 」，耐用年數為10年
      ，依被上訴人自陳原有之馬桶、面盆為103年所購置，上
      訴人未予爭執。則馬桶、面盆部分之扣除折舊後價值為35
      ,200元【計算方式：1.殘價＝取得成本÷( 耐用年數＋1)即6
      7,760÷(10+1)≒6,160（小數點以下四捨五入）；2.折舊額
       ＝(取得成本－殘價)×1/（耐用年數）×（使用年數）即(67
      ,760－6,160) ×1/10×7≒43,120（小數點以下四捨五入）；
      3.扣除折舊後價值＝（新品取得成本－折舊額）即67,760－4
      3,120＝24,640】，加計安裝工資4,200元，是衛浴設備更
      新部分被上訴人得請求之費用為28,840元（計算式：24,6
      40＋4,200＝28,840）。從而，被上訴人主張上訴人應給付
      泥作及衛浴設備打除及回復原狀必要費用86,263元（計算
      式：57,423＋28,840＝86,263），為有理由，逾此範圍尚屬
      無據，不應准許。
　㈢系爭房屋於進行修繕期間是否不能居住？被上訴人請求外宿
    費用，是否有理？　
　　被上訴人主張系爭房屋於進行修繕期間不能居住使用，上訴
    人雖否認之，並以：系爭房屋有2間浴廁，其中1間進行修繕
    ，另1間應尚能使用，並非不能居住使用云云為辯。然審酌
    系爭房屋修繕地點是浴室，乃日常生活所需，系爭房屋雖係
    有2間浴廁之格局，然據證人鄭家慶證述略以：系爭房屋另1
    間未施工的浴室，我也有去看，全部都是壁癌，一樣也要重
    做防水，而且進行打除期間，灰塵真的很大，整間都是灰塵
    等語（原審卷第134、135頁），核與被上訴人所陳另1間浴
    廁有壁癌、因為之前仍有1間浴廁可以用，所以壁癌那間都
    用來當儲物間使用等情，大致相符。足認系爭房屋進行抓漏
    修繕時，確實並沒有其他足堪使用之浴廁可供代替，且抓漏
    打除過程於室內引起灰塵，衡情於完工前難以清理，施工期
    間現場情形，並有照片可參（原審卷第21至31頁），是被上
    訴人主張修繕期間不能居住而有外宿必要，應堪採信。上訴
    人僅係以房屋格局來推測另1間浴室尚能使用，並未就此部
    分利己事實為舉證，自無可採。又被上訴人請求外宿期間17
    日（3月15至4月1日），並未超過證人鄭家慶所述實際修繕
    期間即3月初到4月中旬（原審卷第134頁），而兩造對於外
    宿每日以2,000元計算，並無爭執（本院卷第61頁），則被
    上訴人請求於34,000元（2,000×17＝34,000）範圍內，應屬
    有理。至於上訴人爭執被上訴人所提出住宿費用單據，登記
    入住房客姓名並非被上訴人云云，然被上訴人於系爭房屋修
    繕期間確有外宿必要，已如前述，則單據所記載房客姓名僅
    係被上訴人當時選擇以他人名義登記住房之結果，本院依據
    兩造不爭執每日外宿合理費用2,000元計算，故不能並據此
    即否定被上訴人此部分請求，附此敘明。
　㈣綜上，被上訴人得請求上訴人給付項目及數額為泥作57,423
    元、衛浴設備28,840元、住宿費用34,000元，合計120,263
    元，逾此範圍之請求並無理由。
七、綜上所述，被上訴人依據侵權行為、債權讓與之法律關係及
    公寓大廈管理條例第6條第2項規定，請求上訴人給付於120,
    263元，及自起訴狀繕本送達翌日（即110年11月25日）起至
    清償日止，按週年利率百分之5計算之利息範圍內為有理由
    ，應予准許，逾此範圍之請求，並非有理，應予駁回。原審
    就超出上述應予准許部分，為上訴人敗訴之判決，尚有未恰
    ，上訴意旨指摘原判決此部分不當，求予廢棄，應屬有理，
    爰由本院將此部分判決廢棄，另諭知如主文第2項所示。至
    上述應予准許部分，原審為上訴人敗訴之判決，並為假執行
    、附條件免為假執行之諭知，並無不合，上訴意旨指摘原判
    決此部分不當，求予廢棄改判，並無理由，應駁回此部分上
    訴。
八、本件事證已臻明確，兩造其餘攻擊防禦方法及舉證，經審酌
    核與判決不生影響，爰不逐一論述，附此敘明。
九、據上論結，本件上訴為一部有理由，一部無理由，爰判決如
    主文。
中　　華　　民　　國　　111 　年　　10　　月　　31　　日
                  民事第二庭    審判長法  官  陳宛榆
　　　　　　　　　　　　　　　　                                            法  官  施盈志
　　　　　　　　　
　　　　　　　　　 　 　　　　　　    法　官　林婕妤
以上正本係照原本作成。
本件不得上訴。
中　　華　　民　　國　　111 　年　　10 　　月　　31　日
                                      書記官　張家瑜